【裁判字號】    97,訴,1193
【裁判日期】    971127
【裁判案由】    強盜
【裁判全文】
臺灣板橋地方法院刑事判決              97年度訴字第1193號
公  訴  人  臺灣板橋地方法院檢察署檢察官
被      告  乙○○
選任辯護人  許瑞榮律師
            趙元昊律師
上列被告因強盜案件，經檢察官提起公訴（97年度偵字第3198號
），本院判決如下：
    主    文
乙○○無罪。
    理    由
一、公訴意旨略以：被告乙○○與林建成（另移由本院併案審理
    ）因故知悉甲○○涉嫌竊盜案件，竟夥同真實姓名年籍不詳
    成年男子約5 、6 人，共同基於意圖為自己不法所有之強盜
    犯意，於民國（下同）95年2 月3 日（起訴書誤為2 日）凌
    晨3 時許，在臺北縣五股鄉○○路全國加油站，見甲○○進
    入加油站上廁所，即由林建成與上開姓名不詳之成年男子，
    不分青紅皂白徒手或持電擊棒毆打甲○○，並以甲○○曾經
    竊取財物為藉口，而向甲○○索取新臺幣（下同）1,200,00
    0 元，並將其強拉上另一部車內，載往臺北縣土城市四海工
    專山區，且恫稱：「如果不拿錢來就不放人，要在山上挖洞
    埋人，車子燒掉」等語，以此強暴方式，至甲○○不能抗拒
    ，迫於無奈，只得聯絡其父廖忠義及丙○○借錢，丙○○隨
    即前往上開山區，惟因無力借款予甲○○，遂由綽號「空仔
    」乙○○及另1 名男子共同押解甲○○前往弘茂車行向詹雅
    雯拿取50,000元現金支票，並隨即前往臺北第一信用合作社
    松山分社領取現金，再前往東湖車行向吳傑旗借取臺北市第
    九信用合作社兩張面額各100,000 元（共計200,000 元）支
    票，隨後向甲○○之父廖忠義拿取現金50,000元，最後再將
    甲○○押回山區，逼迫簽署每張金額各為150,000 元之本票
    6 張（合計金額900,00 0元），待取得款項後，始將甲○○
    釋放。因認被告涉犯刑法第330 條第1 項之結夥三人以上之
    加重強盜罪嫌。
二、按犯罪事實應依證據認定之，無證據不得認定犯罪事實；不
    能證明被告犯罪者，應諭知無罪判決，刑事訴訟法第154 條
    第2 項、第301 條第1 項分別定有明文。次按，事實之認定
    ，應憑證據，如未能發現確實之證據，或證據不足以證明，
    自不能以推測或擬制之方法，以為裁判基礎；再犯罪事實所
    憑之證據，無論係直接證據或間接證據，其為訴訟上之證明
    ，須於一般人均不致有所懷疑而得確信為真實之程度，始得
    據為有罪之認定，倘其證明尚未達此程度而尚有合理之懷疑
    存在時，本諸無罪推定原則，自應為被告無罪之諭知。又被
    告否認犯罪事實所持辯解縱使不能成立，除非有確實證據足
    以證明對於被告犯罪已無合理之懷疑外，不能遽為有罪之認
    定。從而，認定被告有罪之證據，定需達到使事實審審判之
    法官有「確信」之心證時，方得為被告有罪之判斷。再當事
    人得聲請法院調查證據，而法院為發見真實，亦得依職權調
    查證據，但限於維護公平正義或對被告之利益有重大關係之
    事項為限，刑事訴訟法第163 條第1 、2 項定有明文。故法
    院固得依職權調查證據，但並無蒐集證據之義務。蒐集證據
    乃檢察官或自訴人之職責，事實審法院應以調查證據為其主
    要職責，其調查之範圍，亦以審判中所存在之一切證據為限
    ，案內不存在之證據，即不得責令法院為發現真實，應依職
    權從各方面蒐集證據，最高法院91年度台上字第5846號判決
    意旨足資參照。是以，檢察官於訴訟上應負提出證據及說服
    之實質舉證責任，倘現存卷內證據尚未達有罪程度之確信時
    ，自應為有利於被告之認定，最高法院亦著有92年台上字第
    128號判例意旨可資參照。
三、本件公訴人認被告乙○○涉有前開加重強盜罪之犯行，無非
    係以告訴人甲○○之指述及證人詹雅雯、吳傑旗、廖忠義、
    徐秋利、林倫逸、徐文順之證述及證人吳傑旗所開立金額各
    100,000 元之支票2 紙為其主要論據；惟訊據被告乙○○堅
    決否認有何強盜之犯行，並辯稱：伊係因丙○○與林建成2
    人發生車禍，甲○○與丙○○約林建成在咖啡廳處理事情，
    林建成找伊一同前往，伊才認識甲○○，伊並無參與甲○○
    所指之強盜犯行等語。
四、經查：
 (一)證人即告訴人甲○○分別於警詢筆錄稱：「於95年2 月3
     日3時 許在臺北縣五股鄉○○路全國加油站附近強行押走
     ，當時我行經上述時、地，下車上廁所欲要返回車上時，
     突然有3 部小客車，約10名男子下車便衝向毆打我，並說
     我竊取他們的財物，隨後將我強行押上他們所開之車內，
     將我的車輛強行開走，並將我載到土城市山區毆打，要我
     叫人拿錢來才要放人，如果沒拿來就要在山上挖洞將我埋
     掉，車子要放火燒掉，於是我連絡我父親、車行老闆及丙○○後，我有連絡丙○○欲向他借錢，他們辯稱丙○○也
     遭他們綁架過，不久丙○○有到我被綁架之地點看我，於
     是他們同夥2 名就押我到弘茂車行拿取50,000元現金支票
     ，就至臺北市○○路○ 段臺北一信合作社松山分社領取，
     隨後至東湖車行拿取2 張各100,000 元支票，共計200,000
     元及向我父親拿取50,000元後，再押我回去山區，並要我
     簽下6 張商業本票每張150,000 元共900,000 元得手後，
     才將我釋放」。復於偵查中證稱：「有，那天凌晨2-3
     我在五股新五路加油站附近路邊上廁所，要走回車上時，
     就有2 、3 部車圍上來，當場就打我，並強押我到他們車
     上，就把車開到土城明德路後山，說我有竊盜前科要給他
     們1,200,000 元，若是不給要把我活埋，我說我沒有錢，
     籌看看100,000 元給他們，他們說丙○○有被他們綁架過
     ，要我打電話給他籌錢，我就打電話給丙○○叫他過來，
     他開他自己之自小客上來，跟我說他也沒錢，所以他就先
     走了。我在約快中午時就聯絡弘茂車行，跟老闆娘陳燈之
     太太借50,000元支票，由我到銀行提領，由外號傻子之人
     跟一名年輕人押我到弘茂車行去拿，再到內湖之東湖車行
     之老闆吳傑旗，拿2 張支票共200,000 元，一張2 月13 日
     到期，另一張2 月23日到期，也下上述2 人押我去的，再
     到汐止我父親，他拿現金50,000元，再押我回土城承天寺
     山上，簽下6 張各150,000 元的本票‧‧‧鼻梁斷掉、全
     身是血。丙○○到山上有看到我有受傷，看到我全身都是
     血。我被押下山時他們叫我換衣服，所以其他人都沒有看
     到我受傷」（見臺灣板橋地方法院檢察署95年度偵字第
     7841號偵查卷第29頁及第264 頁，95年度偵字第3239號偵
     查卷影本第135 反面及96年度偵續字第140 號偵查卷影本
     第88頁）。又於本院審理結證稱：「辯護人問：95年2
     月3 日凌晨3 點，有無到新莊五股新武路全國加油站？證
     人答：我在離加油站約100 公尺。辯護人問：你在那邊做
     什麼？證人答：當時我在高速公路上下車下客，上廁所休
     息。辯護人問：距離加油站那麼近，為何你不到加油站那
     邊去上廁所？證人答：可能是半夜，因為我是男孩子，所
     以路邊比較快。辯護人問；你在上廁所時發生何事？證人
     答：我在車附近稍做休息要走回車上時，一群人過來押著
     我猛打。辯護人問：這些人是事先埋伏那邊？證人答：不
     是，他是等在我車旁一陣子，前後有3 台車，下來一群人
     過來不分青紅皂白打我一頓。辯護人問：打你的人大約幾
     人？證人答：將近10人。辯護人問：打你時有無講什麼話
     ？證人答：你有偷過人家東西，打一頓後我說要報警，他
     們不讓我報警，我下車行動電話在車上，我要報警他們強
     拉我上他們的車，我要報警不讓我報警，我的計程車也被
     他們開走。辯護人問：你計程車上有哪些值錢的財物？證
     人答: 大概是手機跟零錢。辯護人問：有無其他衣服或值
     錢的東西？證人答：沒有。辯護人問：你上了對方車子之
     後，去哪？證人答：押上那台車左右各一個，一路開往四
     海工專山上。辯護人問：到了四海工專的山上大約幾點？
     證人答：約3 、4 點。那時候該講的我在警局都已經講的
     很清楚了。辯護人問：再山上發生了什麼事情？證人答：
     在山上他們告訴我，丙○○、徐秋利、綽號眼鏡的也被綁
     架過。辯護人問：押你上山的人有無你認識的人？證人答
     ：都沒有。辯護人問：既然沒有，為何會告訴你丙○○？
     證人答：他有問我認識被綁的這些人嗎。辯護人問：你在
     山上時，有無人叫你拿錢出來？證人答：有。辯護人問：
     如何說？證人答：他說他們那些人都有給他錢，如果我不
     給他，他們就打我。就是要我給他錢。辯護人問：跟你要
     多少錢？證人答：一開始他們不講，我說你綁的其中丙○○是我認識的朋友，我那時不知道該怎麼辦，後來我有打
     電話給丙○○上來幫我商量。我想要知道丙○○被綁給多
     少錢。辯護人問：幾點打給丙○○？證人答：大概早上6
     、7 點。辯護人問：丙○○有無上山來？證人答：他有，
     我說你被綁我怎麼不知道。辯護人問：你在山上時被毆打
     傷勢如何？證人答：流鼻血，胸部、頭部會痛。辯護人問
     ：偵查中供述你的鼻樑斷裂是否實在？證人答：我意思是
     說鼻孔中間有斷裂，現在還會痛。辯護人問：丙○○到山
     上時你還在流鼻血嗎？證人答：不大記得。我確定在山上
     有流血他有看到。辯護人問：你在山上除了打電話給丙○○外，有無打給其他人？證人答：有，打給車行老闆陳燈
     ，我忘記還有無與老闆娘打電話。老闆娘詹雅雯，我也忘
     記到底是跟老闆還是老闆娘接電話。辯護人問：有無打給
     吳傑旗？證人答：有。辯護人問：你打給老闆陳燈或詹雅
     雯時，你如何跟她們說？證人答：我說我有困難，請他們
     借錢給我。辯護人問：為何不告訴他們你被押在山上？證
     人答：因為他們當時說了很多恐嚇我的話，說挖洞要把我
     埋在山上，還有很多恐嚇的話。辯護人問：丙○○來了之
     後，你跟丙○○有無對談？證人答：我跟他講，內容不太
     記得，大約就是他有無被綁架過的事。辯護人問：你在山
     上的時候有無答應要付多少錢？證人答：沒有，我大部分
     都說我借看看，我說我沒有錢。辯護人問：有無寫字據？
     證人答：沒有。辯護人問：有無寫本票給押你的人？證人
     答：有。6 張。每張金額都是150,000 元。辯護人問：當
     天你如何下山？證人答：我當時一直聯絡向我父親商討到
     50,000元，一開始我只可以給他們現金100,000 元，但是
     他們不滿意。我下去時是被告及一位瘦瘦一個男子押著我
     開車壓我先去弘茂車行。辯護人問：開何人車子？證人答
     ：開我的車子。因為我已經沒有辦法再借，現金只拿得到
     100,000 元，又向吳傑旗借了兩張各100,000 元的支票。
     我一直向他們哀求。辯護人問：你下山之後，最先到哪裡
     ？證人答：我的車行。辯護人問：到了車行之後，如何進
     入車行？證人答：我自己走進去的。辯護人問：你到車行
     裡面，如果你想要離開有無辦法逃走？證人答：如果要逃
     走我是有辦法，但是我心理很害怕，說我如果搞鬼會死的
     很難看。辯護人問：你離開弘茂車行之後第二個前往的地
     點？證人答：八德路的一個銀行。辯護人問：哪個銀行？
     證人答：好像一信。辯護人問：到銀行做什麼？證人答：
     車行老闆娘開支票沒先劃線，因為車行沒那麼多錢。辯護
     人問：你進入一信的時候，是一個人進去，還是有很多人
     進去？證人答：本來我叫他們自己去領，可是他們叫我一
     個人進去領就可以了。辯護人問：你在銀行能否報警，能
     否逃走？有無人阻攔你？證人答：跟剛剛車行說的一樣。
     辯護人問：你到吳傑旗車行時，能否報警能否逃走？證人
     答：都跟先前講的一樣，我是怕被他們報復。辯護人問：
     回到你家裡時，能否報警能否逃走？證人答：也是一樣。
     辯護人問：你從山上離開時，有無向押你的人要電話？證
     人答：電話是在借支票領錢，還有吳傑旗支票還有我父親
     現金50,000元，回到山上好像是在高速公路途中要的，跟
     一個空仔要的，我不知道他的真實姓名」（見本院審理卷
     附97年7 月29日審判筆錄）。
 (二)惟查；倘果如告訴人甲○○所指稱於95年2 月3 日凌晨3
     時許，在臺北縣五股鄉○○路全國加油站附近遭被告等10
     餘人突然的毆打，並強押其上車，依常情而言，告訴人於
     深夜突遭不明之人毆打且強押其上車，必會呼救，然經警
     查訪證人即全國加油站員工賴冠州於調查訪問表內稱：上
     開告訴人指稱之事並無印象，對被告、告訴人甲○○亦無
     印象」等語（見95年度偵字第7841號偵查卷第233頁）。
     再告訴人指稱遭被告等人毆打致使其受有鼻梁斷掉、全身
     是血之傷害，惟自94年12月15日起至95年2 月28日止，並
     無告訴人甲○○就醫紀錄，有中央健康保險局95年11月1
     日健保醫字第0950027974號函在卷可稽。再告訴人甲○○
     於95年2 月15日另案被告丙○○竊盜案至臺灣桃園地方法
     院檢察署作證時證稱：「檢察官問：與丙○○同事關係？
     答：以前同事，94年12月到現在都沒聯絡，半年前都沒聯
     絡見面了，我與他沒恩怨糾紛，交情普通不算熟，我不知
     道他電話，因他改過，他也不知道我家電話，但知道我手
     機」（見臺灣桃園地方法院檢察署95年度偵字第1173號偵
     查卷附95年2 月15日訊問筆錄）。是以，依告訴人甲○○
     上開於臺灣桃園地方法院檢察署之證稱：從94年12月間起
     至95年2 月15日止與丙○○並未聯絡，且與丙○○交情普
     通，亦不知丙○○電話等語；然告訴人卻於上開警詢、偵
     查及本院審理時所述：95年2 月3 日遭被告等人強押至土
     城山區時，即撥打電話給丙○○，要丙○○前來，向其借
     錢等語，告訴人甲○○先後之證述，明顯不一。
 (三)又證人丙○○固於偵查中證稱：甲○○有叫伊至土城山區
     ，伊有看到甲○○襯衫上有一塊約10塊銅板大小血跡，但
     其他臉、手腳、身體沒有看到有血，被告等人想叫伊幫甲○○付錢，伊說並沒有錢，被告等人叫甲○○打電話跟車
     行及其父親借錢，甲○○當天在山上簽好本票後，伊就跟
     他們下山，甲○○下山時也穿那件10塊銅板大小血跡之襯
     衫（見臺灣板橋地方法院檢察署95年度偵字第7841號偵查
     卷第320 頁及第321 頁）；惟與告訴人甲○○上開所述，
     因丙○○表示沒錢就先行離去及甲○○下山時被告等人有
     要其換衣服等情，明顯不符。再證人丙○○依其所述，亦
     曾於95年1 月17日遭被告及案外人林建成等人恐嚇取財等
     情形（見本院96年度訴字第2 號刑事判決退併辦部分），
     倘果如證人丙○○所述於95年2 月3 日在土城山區見告訴
     人甲○○遭被告等人押至土城山區，並要其至土城山區見
     面，而由告訴人甲○○向其借錢，何以證人丙○○離開時
     均未見其有報警之行為，此顯有違常情！再依證人詹雅雯
     、吳傑旗及廖忠義固於偵查中證稱：95年2 月3 日甲○○
     有向其等借錢，其等分別有開立50,000元之支票1 紙或各
     100,000 元之支票2 紙或現金50,000元交予甲○○，並未
     見到甲○○有受傷或身上有血跡，祗有甲○○1 人前來等
     語（見臺灣板橋地方法院檢察署95年度偵字第7841號偵查
     卷第265 頁至第267 頁及第302 頁至第304 頁）。是依上
     開3 位證人所述，並未見到告訴人甲○○有受傷或身上有
     血跡之情形，此顯與告訴人甲○○及證人丙○○所述，即
     有不符。又告訴人甲○○既係獨自1 人至上開3 位證人之
     住處或車行，且其中告訴人更有獨自1 人至銀行提領詹雅
     雯開立之50,000元，而未有被告等人陪同前往，何以告訴
     人未向其等3 位證人或向銀行內之人員求救；況其中證人
     廖忠義更係告訴人甲○○之父親，且依證人廖忠義於偵查
     中所述，係至接獲檢察官通知其於95年11月13日傳喚作證
     時，始詢問告訴人甲○○，告訴人才告知遭被告押上山恐
     嚇取財之事，此顯有悖常理！
 (四)再證人吳傑旗所開立付款銀行為臺北市第九信用合作社，
     金額各100,000 元之支票2 紙，分別係蕭福展、洪宗勇2
     人提示兌領（見臺灣板橋地方法院檢察署96年度偵續字第
     140 號偵查卷第42頁、第51頁、52頁、57頁及58頁），且
     據證人蕭福展、洪宗勇2 人所述，上開2 紙支票係案外人
     陳錦江，並非被告所交付，此外亦無證據證明被告與陳錦
     江有何關係；另公訴人起訴書內引用證人徐秋利、林倫逸
     等人證述曾遭案外人林建成以相同手法強盜取財，及證人
     徐文順證述借100,000 元予徐秋利等情，此與被告究有無
     強押告訴人甲○○及強盜索財之犯行，並無任何關連性，
     自無法以此即遽論被告有告訴人甲○○所指訴之犯行。
五、綜上所述，公訴人所指被告涉犯結夥三人以上強盜之犯行，
    除證人即告訴人甲○○之證述外，並無任何其他積極證據足
    以證明；況告訴人甲○○先後所述，明顯不一，且依其陳述
    之客觀情況，亦有違常情，自不能僅以告訴人單一之指訴，
    即遽論被告確有強盜之犯行。此外，復查無其他積極證據足
    以證明被告有何公訴意旨所指之犯行，揆諸前開說明，既不
    能證明被告犯罪，自應諭知被告無罪之判決，以昭審慎。
據上論斷，應依刑事訴訟法第301 條第1 項，判決如主文。
本案經檢察官藍海凝到庭執行職務
中    華    民    國    97    年    11    月    27    日
                     刑事第五庭審判長法  官  潘  長  生
                                     法  官  黎  錦  福
                                     法  官  謝  梨  敏
上列正本證明與原本無異。
如不服本判決，應於判決送達後10日內敘明上訴理由，向本院提
出上訴狀（應附繕本），上訴於臺灣高等法院。
                                    書記官  張  玉  如
中    華    民    國    97    年    12    月    8     日


司法院資訊處製作；財團法人民間司法改革基金會備份。
